臺灣高等法院臺中分院刑事判決　　　　96年度上易字第1089號
上　訴　人　臺灣彰化地方法院檢察署檢察官
上　訴　人
即　被　告　丙○○
被　　　告　甲○○
上列上訴人因被告等竊盜案件，不服臺灣彰化地方法院96年度易
字第198號中華民國96年5月2日第一審判決（起訴案號：臺灣彰
化地方法院檢察署95年度偵字第5075號），提起上訴，本院判決
如下：
    主  文
原判決撤銷。
丙○○結夥三人以上，攜帶兇器竊盜，累犯，處有期徒刑拾月，
減為有期徒刑伍月，如易科罰金，以銀元參佰元 (即新台幣玖佰
元)折算壹日。
甲○○結夥三人以上，攜帶兇器竊盜，處有期徒刑捌月，減為有
期徒刑肆月，如易科罰金，以銀元參佰元 (即新台幣玖佰元)折
算壹日。
    事  實
一、丙○○前因竊盜案件，經臺灣雲林地方法院以91年度易字第
    74號判處有期徒刑10月，嗣經臺灣高等法院臺南分院以91年
    度上易字第912號判決駁回上訴確定，於民國（下同）93年
    12月10日縮刑期滿執行完畢。詎猶不知悔改，夥同甲○○與
    某不詳姓名、年籍之成年男子，三人共同基於意圖為自己不
    法所有之犯意聯絡，於95年5月30日下午1時許，由丙○○駕
    駛車牌號碼X7-7250號自用小客車，搭載甲○○與該名成年
    男子，並攜帶當場撿拾客觀上足供作兇器使用之鉗子1支（
    未扣案），一起前往彰化縣彰化市○○路○段846號已歇業之
    「紐約婚紗館」，推由甲○○在旁把風接應，另由丙○○與
    該名成年男子持鉗子下手剪斷乙○○所有之電纜線（重約
    165 公斤，價值約新臺幣3萬元），得手後由三人共同搬至
    「紐約婚紗館」1樓之吧檯旁，準備載往資源回收場變賣。
    嗣於95年5月30日下午6時10分許，甲○○為員警當場查獲，
    並循線查獲上情。
二、案經彰化縣警察局彰化分局報請臺灣彰化地方法院檢察署檢
    察官偵查起訴。
    理  由
一、按被告以外之人（包括證人、鑑定人、告訴人、被害人及共
    同被告等）於審判外之陳述，雖不符刑事訴訟法第159條之1
    至之4等4條之規定，而經當事人於審判程序同意作為證據，
    法院審酌該言詞陳述或書面陳述作成時之情況，認為適當者
    ，亦得為證據。當事人、代理人或辯護人於法院調查證據時
    ，知有刑事訴訟法第159條第1項不得為證據之情形，而未於
    言詞辯論終結前聲明異議者，視為有前項之同意，刑事訴訟
    法第159條之5定有明文。本件證人洪全利、莊樹人、許玉霞
    曾於警詢及偵查時為證述，其性質屬傳聞證據，且查無符合
    刑事訴訟法第159條之1至之4等前4條之情形，當事人已知上
    述筆錄乃傳聞證據，未於言詞辯論終結前對該等筆錄內容異
    議，依上開規定，是上開證人於警詢及偵查時之陳述已擬制
    同意其有證據能力，本院審酌上開筆錄作成情況，均係在司
    法警察或檢察官面前作成，製有警詢筆錄可以為證，具有一
    定之公信力，且較無人情施壓或干擾，亦無不當取供之情形
    ，認為以之作為本案之證據亦屬適當，是證人上開陳述，自
    具有證據能力
二、訊據被告丙○○及甲○○均否認有結夥三人以上竊盜之犯行
    ，被告丙○○辯稱伊無竊盜犯意，伊參與一半即懷疑係竊盜
    ，故先行離去現場云云，被告甲○○辯稱伊只是站在「紐約
    婚紗館」外面等候，不是把風，伊因不知如何上訴而未上訴
    云云。惟查，（一）上開事實業據證人洪全利分別於警詢及
    檢察官偵訊時證述明確（以上參見彰化地檢署95年度偵字第
    5075號卷第30、31頁及第50、51頁），並有查獲照片6張在
    卷可證（以上參見同上偵查卷128頁至第131頁），且被告丙○○亦對上開事實於原審96年4月18日審理時供承不諱（見
    原審96年4月18日審判筆錄），是依上開證人洪全利之證述
    及現場查獲照片6張等補強證據已足資擔保被告丙○○之上
    開任意性自白之真實性；（二）被告甲○○既承認有於本件
    案發時與被告丙○○一同前往彰化縣彰化市○○路○段846號
    已歇業之「紐約婚紗館」外面之事實，且同案被告丙○○於
    檢察官偵訊時供稱：「問：剪好後是將電纜線放置何處？答
    ：由甲○○將剪好的電線搬進紐約婚紗裡面，因為當天下大
    雨。」等語（以上參見彰化地檢署95年度偵緝字第675號卷
    第49頁），被告丙○○復於原審96年4月18日審理時供稱：
    「甲○○將電纜線搬去婚紗店裡面。那是甲○○說裡面是她
    朋友的店，她有認識，我們準備去裡面撿東西，甲○○拿剪
    刀出來叫我們去撿電線。電線是我們2個人一起搬去1樓的」
    等語（見原審96年4月18日審判筆錄），據此，被告丙○○
    於檢察官及原審審理時就被告甲○○參與及如何分工等情，
    供述均屬一致。（三）又證人洪全利於警詢時供稱：「現場
    共有2男1女，該2名男子在電線桿上剪電纜線，其中1名男子
    特徵為頭髮微禿、年約40餘歲、高約170-180公分左右，另1
    名特徵高約160-170公分，頭微禿、年約40餘歲左右、另1
    名女子為警方到達後，手中拿著1包白色半透明塑膠袋裝物
    品，從彰化市○○路○段846號（即紐約婚紗館）旁邊側門
    走出。」等語，復於偵訊中具結證述：「警察來時這兩名男
    子全部跑開，警察就跑到紐約婚紗後方圍捕，這時有1名女
    子從紐約婚紗側門邊走出來跑來我店外面，我問她來躲雨，
    她說是。電纜線在紐約婚紗店查獲的。」等語（以上參見彰
    化地檢署95年度偵字第5075號卷第30、31頁及第50、51頁）
    ，再徵之被告甲○○於偵查中供証：「我到達那邊約1、2個
    小時，我離開車子後看到他們在那邊剪電線，丙○○拿一枝
    很大的鉗子在剪電線。」（問：妳在現場看守，是否坦承？
    ）「我是在現場看守，我坦承。」等語（以上參見彰化地檢
    署95年度偵字第5075號卷第119、120頁），綜上所述，被告
    甲○○確有於95年5月30日在彰化縣彰化市○○路○段846號
    已歇業之「紐約婚紗館」外面，明知丙○○與該名40餘歲成
    年男子下手剪斷乙○○所有之電纜線，並於被告丙○○等行
    竊之際，由其負責在旁把風，並於得手後共同搬運之事實已
    臻明確，況參酌被告甲○○於偵查中亦坦承不諱之情，事證
    明確，被告丙○○於本院辯解其不知係竊盜，作到一半起疑
    即離去盜所云云，被告甲○○於本院辯稱其不知被告丙○○
    偷電線及沒有把風云云，顯係事後卸責之詞，不足採信。（
    四）綜上所述，足證被告丙○○與甲○○確實與不詳姓名、
    年籍之成年男子，共同基於為自己不法所有之犯意聯絡，並
    攜帶當場撿拾之鉗子1支，竊取乙○○所有，位於彰化縣彰
    化市○○路○段846號已歇業之「紐約婚紗館」電纜線之行為
    ，
    本件事證明確，被告丙○○與甲○○之犯行堪以認定。
三、論罪科刑之法律適用：
  (一)查被告丙○○與甲○○行為後，刑法於94年1月7日修正通
      過，於94年2月2日公布，並於95年7月1日施行。按行為後
      法律有變更者，適用行為時之法律，但行為後之法律有利
      於行為人者，適用最有利於行為人之法律，現行刑法第 2
      條第1 項定有明文。又本次刑法修正之比較新舊法，應就
      罪刑有關之共犯、未遂犯、想像競合犯、牽連犯、連續犯
      、結合犯，以及累犯加重、自首減輕暨其他法定加減原因
      （如身分加減）與加減例等一切情形，綜其全部罪刑之結
      果而為比較（最高法院95年5月23日著有95年度第8次刑庭
      會議決議可資參照。）合先敘明。經查：
    1.刑法第28條共犯之規定，於94年1月7日修正，95年7月1日
      施行前之規定為：「二人以上共同實施犯罪之行為者，皆
      為正犯」，修正施行後之規定則為：「二人以上共同實行
      犯罪之行為者，皆為正犯」，揆諸本條之修正理由係為釐
      清陰謀共同正犯、預備共同正犯、共謀共同正犯是否合乎
      本條規定之正犯要件。而本案被告丙○○與甲○○共同竊
      盜之犯行，既屬實行犯罪行為之正犯，則適用修正施行前
      之刑法第28條規定論擬，並無不利於被告2人。
    2.被告丙○○行為時關於累犯之規定，修正前刑法第47條規
      定「受有期徒刑之執行完畢，或受無期徒或有期徒刑一部
      之執行而赦免後，五年以內再犯有期徒刑以上之罪者，為
      累犯，加重本刑至二分之一。」，而95年7月1日修正施行
      後之刑法第47 條第1項則規定「受徒刑之執行完畢，或一
      部之執行而赦免後，五年以內故意再犯有期徒刑以上之罪
      者，為累犯，加重本刑至二分之一」，新舊法比較之結果
      ，修正前刑法並無不利於被告丙○○，則依95年7月1日施
      行之刑法第2條第1項前段，適用行為時即修正前刑法第47
      條之規定。
    3.綜合上述各條文修正前、後之比較，揆諸前揭最高法院決
      議及修正後刑法第2條第1項前段、後段規定之「從舊、從
      輕」原則，自應適用被告2人行為時之法律，即修正前刑
      法之相關規定予以論處。
  (二)另中華民國96年罪犯減刑條例業已於96年7月4日公布，於
      96 年7月16日施行，依該條例第2條規定，犯罪在民國96
      年4 月24日以前者，除本條例另有規定外，應予以減刑，
      本案被告等犯罪時間為95年5月30日，有該條例之適用，
      被告等所犯係刑法321條之加重竊盜罪，惟被告之宣告刑
      未逾有期徒刑1年6月，是依該條例第2條第1項第3款規定
      ，仍符合減刑，依法應予減其刑期二分之一。
  (三)又被告持以行竊之工具鉗子，為金屬製成器物乙節，不僅
      在客觀上已對人之生命、身體、安全構成威脅且具有危險
      性，甚已足以殺傷人之生命、身體，則衡諸最高法院79年
      臺上字第5253號判例所揭示意旨：刑法第321條第1項第3
      款之攜帶兇器竊盜罪，係以行為人攜帶兇器為其加重條件
      ，此所謂兇器，其種類並無限制，凡客觀上足對人之生命
      、身體、安全構成威脅，具有危險性之兇器均屬之。是本
      案被告所持以行竊之工具鉗子當屬刑法第321條第1項第3
      款所稱之兇器。核被告2人所為，係犯刑法第321條第1項
      第3款、第4款之結夥三人以上，攜帶兇器竊盜罪。其2人
      與姓名、年籍不詳之成年男子間，有犯意聯絡及行為分擔
      ，依修正前刑法第28條之規定，為共同正犯。又查被告丙○○有如事實所載之犯罪科刑執行情形，並有臺灣高等法
      院被告全國前案紀錄表1份在卷可稽，前受有期徒刑執行
      完畢，於5年以內再犯本件有期徒刑以上之罪，為累犯，
      應依修正前刑法第47條之規定加重其刑。又查被告等攜帶
      之兇器鉗子1支雖供竊盜所用，但係當場撿拾，無法證明
      係被告等或共犯所有，自無從宣告沒收。
  (四)原審法院認被告犯罪事證明確，予以論罪科刑，固非無見
      ，惟原審判決未審究被告二人有無前科、渠共同竊盜分工
      之情節輕重酌予量刑，容有未洽；又原審判決事實欄已認
      定被告等攜帶足供兇器使用之鉗子1支竊取電纜線，然理
      由漏未就該供犯罪所用之鉗子，是否係被告或共犯所有，
      需否依刑法第38條第1項第2款或第3款宣告沒收，亦有未
      合；又被告犯罪時間為95年5月30日，有96年罪犯減刑條
      例之適用，依法應予減刑，原審未及審酌，亦有未合。檢
      察官上訴意旨指摘原判決不當，為有理由，原判決既有上
      開可議之處，即屬無可維持，自應由本院撤銷改判。爰審
      酌被告甲○○未曾受有期徒刑以上刑之宣告，素行尚佳，
      有臺灣高等法院被告前案紀錄表在卷可稽，被告2人犯罪
      之動機、目的、手段，所得財物價值約為新臺幣3萬元等
      一切情狀，分別量處如主文第2項所示之刑，並依中華民
      國96年罪犯減刑條例第2條第1項第3款規定，各減其有期
      徒刑刑期二分之一，並以被告等所犯加重竊盜罪最重本刑
      5年以下之刑之罪，依減刑條例第9條規定減為6月以下有
      期徒刑，應於為減刑裁判時併諭知易科罰金之折算標準，
      又被告等行為後，於94年2月2日修正公布之刑法，已自95
      年7月1日起生效施行，有關易科罰金之折算標準，修正後
      之刑法第41條第1項前段規定：「犯最重本刑為5年以下有
      期徒刑以下之刑之罪，而受6個月以下有期徒刑或拘役之
      宣告者，得以新臺幣1千元、2千元或3千元折算一日，易
      科罰金。」，而修正前刑法第41 條第1項前段則規定：「
      犯最重本刑為5年以下有期徒刑以下之刑之罪，而受6個月
      以下有期徒刑或拘役之宣告，因身體、教育、職業、家庭
      之關係或其他正當事由，執行顯有困難者，得以1元以上3
      元以下折算一日，易科罰金。」，且受刑人行為時之易科
      罰金折算標準，依修正前罰金罰鍰提高標準條例第2條（
      現已刪除）之規定，就其原定數額提高為100倍折算1日，
      則受刑人行為時之易科罰金折算標準，應以銀元300元折
      算1日，經折算為新臺幣後，應以新臺幣900元折算為1日
      ，上開修正雖非犯罪構成要件之變更，但顯已影響行為人
      刑罰之法律效果，自均屬法律有變更，參照最高法院95年
      第8次刑事庭會議決議意旨，依現行刑法第2條第1項：「
      行為後法律有變更者，適用行為時之法律。但行為後之法
      律有利於行為人者，適用最有利於行為人之法律。」之從
      舊從輕規定，經比較新、舊法之結果，有關易科罰金之折
      算標準，修正後之刑法規定並非有利於被告，故應依刑法
      第2條第1項前段之規定，適用被告行為時之刑法（即修正
      前之刑法）第41條第1項前段、修正前罰金罰鍰提高標準
      條例第2條之規定，諭知以銀元300 元折算1日為易科罰金
      之折算標準，以示懲儆。
據上論斷，應依刑事訴訟法第369條第1項前段、第364條、第299
條第1項前段，刑法第2條第1項前段、第321條第1項第3、4款、
修正前刑法第41條第1項前段、第47條，修正前罰金罰鍰提高標
準條例第2條，現行法規所定貨幣單位折算新臺幣條例第2條，中
華民國96年罪犯減刑條例第2條第1項第3款、第7條、第9條，判
決如主文。
本案經檢察官丁○○到庭執行職務。
中　　華　　民　　國　　96　　年　　7　　月　　17　　日
　　　　　　刑事第七庭    審判長法　官  林  榮  龍
　　　　　　　　　　　　　　　  法　官  鄭  永  玉
　　　　　　　　　　　　　　　  法　官  張  惠  立
上列正本證明與原本無異。
不得上訴。
                                書記官  林  育  德
中　　華　　民　　國　　96　　年　　7 　　月　　18　　日
中華民國刑法第321條（加重竊盜罪）犯竊盜罪而有左列情形之
一者，處6月以上、5年以下有期徒刑：
一  於夜間侵入住宅或有人居住之建築物、船艦或隱匿其內而犯
    之者。
二  毀越門扇、牆垣或其他安全設備而犯之者。
三  攜帶兇器而犯之者。
四  結夥三人以上而犯之者。
五  乘火災、水災或其他災害之際而犯之者。
六  在車站或埠頭而犯之者。
前項之未遂犯罰之。
